臺灣板橋地方法院刑事判決　　　　　　　　　　　　　九十一年度訴字第三七號
　　公　訴　人　臺灣板橋地方法院檢察署檢察官
　　被　　　告　壬○○
　　被　　　告　戊○○
右列被告因搶奪案件，經檢察官提起公訴 (九十一年度偵字第一二一四號)及移送併
審（台灣台北地方法院檢察署九十一年度偵字第八一○二號），本院判決如左：
    主  文
壬○○共同連續意圖為自己不法之所有，而搶奪他人之動產，處有期徒刑壹年。
戊○○共同連續意圖為自己不法之所有，而搶奪他人之動產，處有期徒刑壹年貳月。
扣案之鑰匙一把沒收。
    事  實
一、壬○○、戊○○因缺錢，乃由戊○○提議，共同基於意圖為自己不法所有之概括
    犯意聯絡，自民國九十年十一月十五日起至同年十二月三十一日止，或由壬○○
    騎乘其姊曾韻容所有車號ＡＵＹ─○○六號機車搭載戊○○；或由戊○○騎乘該
    機車搭載壬○○；或由戊○○騎乘其竊得之ＡＱＫ─一四五號贓車（詳後述）搭
    載壬○○之方式，趁己○○、丑○○、癸○○、乙○○、寅○○、甲○○等女子
    ，騎乘腳踏車或機車不及防備之際，推由在後座之戊○○或壬○○，出手搶奪彼
    等置放於腳踏車置物籃或機車踏板上之財物、或搶奪彼等身上之背包（搶奪時間
    、地點、方法、所得財物詳如附表一所示），得手後，現金朋分花用，無用之證
    件、皮包則予以丟棄；附表編號一己○○被搶之行動電話，另並經戊○○以二千
    五百元之代價，於行搶當日冒名「徐志偉」，在台北縣新店市○○街七十一號一
    樓，出售予「東森通信有限公司」（此部分未據起訴）。其間戊○○為便於行搶
    ，另並單獨意圖為自己不法之所有，而於九十年十二月三十日十二時許，在台北
    縣新店市○○路○段四十號前，以其所有鑰匙竊取丁○○所有之ＡＱＫ─一四五
    號重機車，得手後，供騎乘行搶之用。嗣於九十年十二月三十一日十六時許，戊○○騎乘前開竊得之車號ＡＱＫ─一四五號重機車搭載壬○○，在台北縣中和市
    ○○路五十號前，由壬○○下手搶奪騎乘腳踏車之甲○○背在身上之皮包一只，
    得手後，加速逃逸，適為巡邏員警辛○○發覺，一路尾隨至同縣永和市○○路、
    民權路口，始會同支援警力，共同查獲，並扣得戊○○所有供竊取車號車號ＡＱ
    Ｋ─一四五號機車所用之鑰匙一把，及於搶奪時所著安全帽一頂、黑色外套一件
    ，另與前開行搶、行竊無關之剪刀一把。
二、案經台北縣政府警察局中和分局報請台灣板橋地方法院檢察署檢察官偵查起訴及
    台灣台北地方法院檢察署檢察官移送併審。
    理  由
一、右揭事實，業據被告壬○○、戊○○坦承不諱（見本院九十一年五月十六日、六
    月三日訊問筆錄），互核相符，並經被害人甲○○於警訊時（見偵查卷第二十二
    頁背面及第二十三頁）、己○○、丑○○、寅○○、癸○○、乙○○、丁○○於
    本院審理時指述被搶、被竊情節綦詳（依序分見本院九十一年六月七日、四月二
    十九日、三月二十二日及三月一日訊問筆錄，其中被害人癸○○、乙○○、丁○○係同一日應訊），復經證人辛○○到庭證述查獲被告搶奪過程確實（見本院九
    十一年七月二十二日審判筆錄），且有照片十二幀（包括作案之ＡＱＫ─一四五
    號機車及被搶之皮包、棄置搶得物品及逮捕現場─見偵查卷第四十七頁至五十頁
    ）、贓物認領保管收據二紙（被害人丁○○、甲○○部分─見偵查卷第五十一、
    五十二頁）及車輛竊盜、車牌失竊資料個別查詢車輛認可資料一紙在卷可稽，及
    鑰匙一把、安全帽、黑色外套一件扣案可證。又本件搶奪案係由被告戊○○提議
    開始乙節，並經被告壬○○於警訊時供稱在卷（見併辦部分偵查卷第十頁第一行
    ），參以被告戊○○於搶得附表編號一被害人財物後，旋於當日即單獨將搶得之
    行動電話變賣獲利；且自行竊得前開車號ＡＱＫ─一四五機車以為二人行搶工具
    等情，在在顯示被告戊○○居於主導並計畫周詳，被告壬○○前開供述應屬可採
    。是被告等自白與事實相符，本件事證明確，其等犯行均堪認定，應予依法論科
    。
二、查被告壬○○二人於附表一所示時地搶奪他人財物，被告戊○○另並竊取他人所
    有機車，核被告壬○○所為，係犯刑法第三百二十五條第一項之搶奪罪；被告戊○○則係犯同法第三百二十五條第一項之搶奪罪及第三百二十條第一項之竊盜罪
    。被告二人就附表所示之搶奪罪行相互間，有犯意聯絡及行為分擔，均為共同正
    犯。又其等先後多次搶奪犯行，時間緊接，犯罪構成要件相同，顯係基於概括犯
    意反覆為之，應依連續犯之規定論以一罪，並依法加重其刑。被告戊○○所犯前
    開竊盜罪與搶奪罪間，有方法結果之牽連關係，為牽連犯，應從一重之搶奪罪處
    斷。至被告二人搶奪被害人己○○（移送併辦部分）、寅○○部分，雖均未據公
    訴人提起公訴，惟本院認此部分與已起訴部分有裁判上一罪之連續關係，已如前
    述，其一部起訴之效力及於全部，基於審判不可分原則，本院自得併予審理，附
    此敘明。爰審酌被告二人於光天化日下多次行搶獨行女子，危害社會治安甚鉅，
    被告戊○○首謀提議，惡性更重，與其等犯罪動機、手段、目的、犯後坦承犯行
    ，尚知悔悟等一切情狀，分別量處如主文所示之刑，以示懲儆。
三、扣案之鑰匙一把係被告戊○○所有供竊取被害人丁○○所有車號ＡＱＫ─一四五
    號機車所用之物，業據被告戊○○陳明在卷（見本院九十一年七月二十二日審判
    筆錄第八頁倒數第三行），應依刑法第三十八條第一項第二款之規定宣告沒收。
    另外套一件及安全帽一頂及雖係被告戊○○所有於行搶奪時所穿戴，經其陳明在
    卷（見同上審判筆錄），然騎乘機車依現行交通法規本應戴有安全帽；又機車騎
    士騎乘機車時且多穿戴外套防風，是尚難認該物係專供本件搶案所用之物，故不
    為沒收之諭知。至扣案剪刀一把，雖經被害人寅○○於警訊時陳稱：行搶者將其
    背包背帶割斷云云，惟同時亦稱：伊不知係遭何物割斷，伊係事後才發覺，並未
    目睹經過等語，訊之被告二人則堅詞否認曾於搶案中使用該剪刀，並辯稱：其等
    行搶寅○○時係將伊皮包背帶扯斷，並非以剪刀剪斷等語，經本院當庭詢問被害
    人寅○○，伊亦陳述：「以男生的力氣應該可以扯斷我皮包的帶子：」等情屬實
    ，則尚無證據足認被告等於行搶時曾使用本件扣案剪刀，是亦不宣告沒收。
四、公訴意旨另以：被告壬○○、戊○○共同基於意圖為自己不法所有之概括犯意聯
    絡，於附表二所示時地，以前開方式，行搶被害人庚○○、子○○、易健雄等人
    ，因認其等此部分涉有刑法第三百二十五條第一項之搶奪罪嫌云云。惟按犯罪事
    實應依證據認定之，無證據不得推定其犯罪事實；又被告之自白，不得作為有罪
    判決之唯一證據，仍應調查其他必要證據，以察其是否與事實相符，刑事訴訟法
    第一百五十四條、第一百五十六條第二項分別定有明文。而所謂認定犯罪事實之
    證據，係指足以認定被告確有犯罪行為之積極證據而言，且認定犯罪事實所憑之
    證據，雖不以直接證據為限，間接證據亦包括在內，然而無論直接或間接證據，
    其為訴訟上之證明，須於通常一般人均不致有所懷疑，而得確信其為真實之程度
    ，始得據之為有罪之認定，倘其證明尚未達到此一程度，而有合理懷疑存在時，
    事實審復已就其心證上理由予以闡述，敘明其如何無從為有罪之確信，因而為無
    罪之判決，尚不得任意指為違法，最高法院分別著有二十九年上字第三一○五號
    、七十六年台上字第四九八六號判例可供參考。訊據被告二人均堅詞否認有該等
    搶奪犯行。經查，被害人庚○○、丙○○均無法確認被告二人即是行搶之人，業
    經彼等於本院審理時到庭陳明在卷（分見本院九十一年三月一日、四月八日訊問
    筆錄）；而被害人子○○雖到庭指述：被告壬○○即是行搶伊之人（見本院九十
    一年三月一日訊問筆錄），然據伊所稱：歹徒從開始推她至離開前後不到一分鐘
    等情（見本院九十一年四月二十四日至被害人子○○被搶現場之勘驗筆錄），以
    當時事出突然，歹徒又於瞬間完成搶奪行為而離開，則是否絕無誤認之可能，即
    有可疑。再參酌被害人庚○○、子○○所述：「：當時我要去開車，當時我要過
    馬路時，有二個男子騎乘機車從我面前過去，他們穿乳白色夾克，後來我就進車
    庫，他們就騎乘機車進來，當時我沒有接近車子，當時我想往外走，他們本來跟
    著我後面走，後來繞到我前面，當時我因為覺得很奇怪，我人就想往外面走，結
    果機車騎到我斜前面停下來，當時我人就往後看，因為我想怎麼只有一個人，坐
    在後座的人下車走到我後面，然後作勢要搶我，當時他右手拿一把刀，像是西瓜
    刀，然後左手伸出來，好像要拉我的皮包，後來就把我的皮包搶走：」、「當天
    我人走路，走在大路上，我後來開鐵門，當時有二個人騎乘機車過來，當時一個
    人要把我推進門，我就要把他推出去，我並喊說搶劫，後來那個人踹了我一下，
    後來我項鍊被扯下來，而且把我踹在地上，後來搶我的人就跳上在馬路上接應的
    人的機車上：」被搶情節（均見本院九十一年三月一日訊問筆錄），核與被告等
    前述一貫之行搶手法，有所不同，是否確認係被告二人行搶，實非無疑。另被害
    人丙○○被搶情節，雖與被告前開手法類似，然已據被告等迭自自警訊及偵審時
    均始終否認在卷，復皆未查獲任何贓物，以為佐證，是被告辯解，非全無可能。
    是依「罪證有疑，利於被告」之法則，即應作有利於被告等之認定。此外，復查
    無其他積極證據足證此部分被告二人犯罪，不能證明被告二人有此部分搶奪犯行
    。惟公訴人認此部分與前開論罪科刑之搶奪罪部分有裁判上一罪之連續關係，故
    不另為無罪之諭知。
據上論斷，應依刑事訴訟法第二百九十九條第一項前段，刑法二十八條、第五十六條
、第三百二十條第一項、第三百二十五條第一項、第五十五條、第三十八條第一項第
二款，罰金罰鍰提高標準條例第一條前段，判決如主文。
本案經檢察官毛有增到庭執行職務。
中    華    民    國      九十一    年      八        月    五        日
                                      臺灣板橋地方法院刑事第五庭
                                          法  官 林玫君
右正本證明與原本無異
如不服本判決應於送達後十日內向本院提出上訴狀
                                          書記官 許清秋
中    華    民    國      九十一    年      八        月    十四      日
刑法第三百二十條
意圖為自己或第三人不法之所有，而竊取他人之動產者，為竊盜罪，處五年以下有期
徒刑、拘役或五百元以下罰金。
意圖為自己或第三人不法利益，而竊佔他人之不動產者，依前項之規定處斷。
前二項之未遂犯罰之。
刑法第三百二十五條
意圖為自己或第三人不法之所有，而搶奪他人之動產者，處六月以上五年以下有期徒
刑。
因而致人於死者，處無期徒刑或七年以上有期徒刑，致重傷者，處三年以上十年以下
有期徒刑。
第一項之未遂犯罰之。
附表一：
┌─┬─────┬─────┬───────┬───┬────┬────┐
│編│行      為│行      為│行  為  態  樣│被害人│搶得財物│所犯法條│
│號│時      間│地      點│（  方  法  ）│      │        │（刑法）│
├─┼─────┼─────┼───────┼───┼────┼────┤
│一│九十年十一│臺北縣新店│由壬○○騎乘車│己○○│皮包一只│第三百二│
│  │月十五日十│市○○路與│號ＡＵＹ─○○│      │（內有面│十五條第│
│  │五時許    │安興街口  │六號機車搭載徐│      │額各五萬│一項    │
│  │          │          │志豪，由戊○○│      │元之支票│        │
│  ││          │趁被害人不及防│      │四張、身│        │
│  │          │          │備之際，出手搶│      │分證、金│        │
│  │          │          │奪被害人置放於│      │融卡、公│        │
│  │          │          │腳踏車前方置物│      │司支票印│        │
│  │          │          │籃內之財物後，│      │章、ＮＯ│        │
│  │          │          │揚長而去。    │      │ＫＩＡ序│        │
│  │          │          │              │      │號四四九│        │
│  │          │          │              │      │三○六三│        │
│  │          │          │              │      │○八二七│        │
│  │          │          │              │      │二四六七│        │
│  │          │          │              │      │號行動電│        │
│  │          │          │              │      │一支及現│        │
│  │          │          │              │      │金約新台│        │
│  │          │          │              ││幣一千餘│        │
│  │          │          │              │      │元（正確│        │
│  │          │          │              │      │數目不詳│        │
│  │          │          │              │      │）      │        │
├─┼─────┼─────┼───────┼───┼────┼────┤
│二│九十年十二│臺北縣中和│由戊○○騎乘車│丑○○│白色購物│同右    │
│  │月十九日九│市○○街五│號ＡＵＹ─○○│      │袋一只（│        │
│  │時十分許  │十號      │六號機車搭載曾│      │內有現金│        │
│  │          │          │祥益，由壬○○│      │新台幣一│        │
│  │          │          │趁被害人不 及 │      │千七百元│        │
│  │          │          │防備之際，出手│      │及購物證│        │
│  │          │          │搶奪被害人置放│      │一張）  │        │
│  │          │          │腳踏車前方置物│      │        │        │
│  │          │          │籃內之財物後，│      │        │        │
│  │    │          │揚長而去。    │      │        │        │
│  │          │          │              │      │        │        │
│  │          │          │              │      │        │        │
│  │          │          │              │      │        │        │
│  │          │          │              │      │        │        │
│  │          │          │              │      │        │        │
├─┼─────┼─────┼───────┼───┼────┼────│
│三│九十年十二│臺北縣中和│同右方式      │癸○○│黑色皮包│同右    │
│  │月二十日十│市○○路三│              │      │一只（內│        │
│  │五時許    │九五號前  │              │      │有現金一│        │
│  │          │          │              │      │千三百元│        │
│  │          │          │              │      │及鑰匙等│        │
│  │          │          │              │      │物）    │        │
│  │          │          │              │    │        │        │
│  │          │          │              │      │        │        │
│  │          │          │              │      │        │        │
├─┼─────┼─────┼───────┼───┼────┼────┤
│四│九十年十二│臺北縣中和│由壬○○騎乘車│乙○○│黑色皮包│同右    │
│  │月二十二日│市○○路與│號ＡＵＹ─○○│      │一只（內│        │
│  │五時三分許│安和路口  │六號機車搭載徐│      │有信用卡│        │
│  │          │          │志豪，由戊○○│      │、提款卡│        │
│  │          │          │趁騎乘機車之被│      │、健保趾│        │
│  │          │          │害人不及防備之│      │各一張、│        │
│  │          │          │際，出手搶奪被│      │行車執照│        │
│  │          │          │害人置放在機車│      │、駕駛執│        │
│  │          │          │腳踏板之財物後│      │照各二張│        │
│  │          │          │，揚長而去。  │      │、現金三│        │
│  │        │          │              │      │千餘元) │        │
│  │          │          │              │      │及機車鑰│        │
│  │          │          │              │      │匙一把  │        │
│  │          │          │              │      │        │        │
├─┼─────┼─────┼───────┼───┼────┼────┤
│五│九十年十二│臺北縣新店│由戊○○騎乘其│寅○○│背包一只│同右    │
│  │月三十一日│市○○路三│前竊得之車號Ａ│      │（內有現│        │
│  │上午八時五│五巷口前（│ＱＫ─一四五號│      │金二千二│        │
│  │分許      │建國市場對│機車搭載壬○○│      │百元、身│        │
│  │          │面）      │，由壬○○趁被│      │分證一張│        │
│  │          │          │害人不及防備之│      │、軍人眷│        │
│  │          │          │際，出手搶奪騎│      │補證、健│        │
│  │          │          │乘腳踏車之被害│      │        │        │
│  │          │          │人背在身上之背│      │        │        │
│  │          │          │包後，揚長而去│      │保卡各三│        │
│  │          │          │。            │      │張及鑰匙│        │
│  │          │          │              │      │一串）  │        │
├─┼─────┼─────┼───────┼───┼────┼────┤
│六│九十年十二│臺北縣中和│以同右方式搶奪│甲○○│咖啡色皮│同右    │
│  │月三十一日│市○○路五│騎乘腳踏車之被│      │（內有身│        │
│  │十六時許  │十號前    │害人背在身上之│      │分證一張│        │
│  │          │          │皮包後，揚長而│      │及現金硬│        │
│  │          │          │去。          │      │幣一百九│        │
│  │          │          │              │      │十六元  │        │
│  │          │          │              │      │        │        │
└─┴─────┴─────┴───────┴───┴────┴────┘
